臺灣高雄地方法院刑事裁定　　　　　　　100年度聲字第272號
聲明異議人
即　受刑人 羅紹光
上列異議人即受刑人因聲明異議案件，本院裁定如下：
    主  文
異議駁回。
    理  由
一、聲明異議意旨略以：異議人即受刑人羅紹光於民國93年之假
    釋期間，因施用毒品案件，經法院裁定觀察、勒戒及戒治處
    分，並無刑之宣告，惟於戒治處分執行完畢後，法務部依保
    安處分執行法第74條之2 第1 項前段規定，撤銷異議人之假
    釋處分，並接續執行殘刑，惟依現行毒品危害防制條例所為
    之觀察勒戒及強制戒治處分裁定，既不具刑之宣告效力，當
    無撤銷假釋之效果，則檢察官爰引保安處分執行法第74條之
    2 第1 項前段規定撤銷假釋之執行指揮處分，自屬有悖於刑
    法第2 條從新從輕原則及應採有利於行為人之法律等規定，
    爰依法聲明異議，請求撤銷檢察官所為之執行指揮處分等語
    。
二、按受刑人或其法定代理人或配偶以檢察官執行之指揮為不當
    者，得向諭知該裁判之法院聲明異議，刑事訴訟法第484 條
    固定有明文，惟按撤銷緩刑宣告之裁定，與科刑判決有同等
    效力，於裁定確定後，認為違法，得提起非常上訴，最高法
    院著有44年臺非字第41號判例可資參照；又一事不再理為刑
    事訴訟法上一大原則，而撤銷緩刑宣告之裁定，既與科刑判
    決有同等效力，其應受一事不再理原則之拘束，自不待言（
    最高法院92年度臺非字第285 號判決意旨參照) 。準此，法
    院就實體事項所為之裁定，自應有一事不再理原則之適用，
    是若聲明異議人對法務部撤銷假釋處分及檢察官之執行指揮
    提出聲明異議經法院以實體事項為由裁定駁回確定後，嗣再
    以相同事由，提出聲明異議，自屬有違一事不再理原則，應
    不得再行提起。
三、經查，異議人前於98年間以依毒品危害防制條例規定所為觀
    察勒戒及強制戒治處分，並無適用其他法律規定，認檢察官
    引用保安處分執行法第74條之2 第1 項前段規定所為撤銷假
    釋執行殘刑之執行指揮處分（臺灣高雄地方法院檢察署93年
    執更字第2514號執行指揮書），係屬違誤為由，向本院聲明
    異議，嗣經本院於99年2 月26日以98年度聲字第241 號裁定
    駁回後，異議人不服提起抗告，復經臺灣高等法院高雄分院
    於99年5 月31日以99年度抗字第68號駁回其抗告確定，有本
    院98年度聲字第241 號、臺灣高等法院高雄分院99年度抗字
    第68號裁定、臺灣高等法院被告前案紀錄表各乙份附卷可稽
    ，今異議人復以毒品危害防制條例規定所為觀察勒戒及強制
    戒治處分，不具刑之宣告效力，認檢察官逕自引用保安處分
    執行法第74條之2 第1 項前段規定撤銷假釋執行殘刑之執行
    指揮處分有所違誤之同一事由，再度向本院聲明異議，顯係
    就同一事由重行聲請裁定，揆諸上開說明，自有違一事不再
    理原則，當非適法，應予駁回其異議；至異議人雖復主張依
    刑法第2 條從新從輕原則規定，應採最有利於行為人之法律
    適用，並據此認為應撤銷上開執行指揮處分云云，然並未具
    體說明有何因法律變更而有上開從新從輕原則適用之情形發
    生，除無從審酌其具體主張內容外，亦難認為有理，併此敘
    明。
四、爰依刑事訴訟法第486條、第220條規定，裁定如主文。
中    華    民    國    100    年    1     月   31    日
                  刑事第十八庭      法  官  鄭子文
以上正本證明與原本無異。
如不服本裁定，應於送達後5日內，向本院提出抗告狀。
中    華    民    國    100    年    1     月    31   日
                                    書記官  王立山